臺灣南投地方法院刑事判決
111年度易字第49號
聲  請  人  臺灣南投地方檢察署檢察官
被      告  方益珉


上列被告因侵占遺失物案件，經檢察官聲請以簡易判決處刑（11
0年度偵字第5143號），本院認不宜以簡易判決處刑（原案號：1
10年度投簡字第448號），改依通常程序審理，判決如下：
    主  文
本件管轄錯誤，移送於臺灣嘉義地方法院。
    理  由
一、聲請簡易判決處刑意旨略以：被告方益珉於民國110年12月2
    0日某時許，在南投縣南投市營北路某處，拾獲被害人蔡金
    晏於同日所遺失之票號AJ0000000號、票載發票日109年12月
    28日、面額新臺幣10萬元之支票1張(下稱上揭支票)，竟意
    圖為自己不法之所有，基於侵占遺失物之犯意，未將該張支
    票交存警察或自治機關而將之侵占入己，並於109年12月25
    日許，持上揭支票及向不知情友人詹秉恩借用之合作金庫商
    業銀行帳號0000000000000號帳戶存摺及印章，駕駛車牌號
    碼000-0000號自用小客車前往址設雲林縣○○鎮○○路00號之合
    作金庫商業銀行虎尾分行兌領。嗣被害人蔡金晏接獲合作金
    庫商業銀行草屯分行通知上揭支票遭提示兌領，報警處理始
    悉上情。因認被告犯刑法第337條之罪嫌。
二、按案件由犯罪地或被告之住所、居所或所在地之法院管轄；
    又無管轄權之案件，應諭知管轄錯誤之判決，並同時諭知移
    送於管轄法院，再管轄錯誤之判決，得不經言詞辯論為之，
    刑事訴訟法第5條第1項、第304條及第307條分別定有明文。
    另被告之住所、居所或所在地，係以起訴時為標準（最高法
    院48年台上字第837號判例意旨可資參照）。
三、經查：
　㈠本案於110年12月13日繫屬於本院時，被告之住所地係在「嘉
    義市○區○○○○000號3樓之2」，有臺灣南投地方檢察署110年1
    2月13日投儉云孝110偵5143字第1109024523號函上本院收文
    戳章及被告之個人戶籍資料查詢結果在卷足憑，且查卷內亦
    無相關證據足認被告在本院轄區另有住所或居所之情形，是
    被告之住居所地並非屬本院轄區。又本案繫屬於本院時，被
    告並無在監或在押之情，有臺灣高等法院被告前案紀錄表1
    份附卷可稽，是亦無被告於本案繫屬時之所在地在本院轄區
    之情事。　　
　㈡聲請簡易判決處刑書固記載被告係在南投縣南投市營北路某
    處，拾獲上揭支票，並將之侵占入己等情。然被告始終否認
    聲請簡易判決處刑意旨所指犯行，並提出永康船舶股份有限
    公司109年12月20日至同年月24日之港勤船舶工作日報表佐
    證被告於上開期間確係在臺中港工作乙情。且查，證人即被
    害人蔡金晏於109年12月31日警詢時證稱：（問：你於何時
    何地支票遺失遭人侵占？）我是於民國109年12月20日大約
    中午12時許在南投市○○路0○0號（隔壁的汽車修護廠内）遺
    失的，我於12月29日接到臺灣中小企業銀行草屯分行來電，
    稱我的支票遭人提領，問我要不要止付，我發現有異狀，請
    銀行不要支付該張支票，然後我隔日（30日）到台灣企銀草
    屯分行辦理遺失票據申報，並於今日（31日）至派出所報案
    我的支票遺失遭人侵占等語（見警卷第7頁）；被害人復於1
    10年6月4日警詢時證稱：（問：當時如何開立該支票？何時
    開立該張支票？支票本放置地點？）開票當時我開立該支票
    是要給另一個客戶，我也有交付給對方，但是對方看了支票
    後表示字體不工整，銀行不會收支票，要我開另一張支票給
    他，我就將該支票收回並夾到支票本裡面。開票的詳細時間
    我忘記了，大約是於109年12月中旬。平常我都放在辦公室
    的櫃子裡面，遺失當天我剛好要外出，就將支票本放在我的
    包包裡面。（問：你如何確認係於109年12月20日中午12時
    許遺失該張支票？有無交付他人？）因為我平常都有開票的
    動作，常常會拿支票本出來看，也都有看到那張票，只有當
    天沒有去拿支票出來，所以我研判是那時候遺失的。（問：
    上述票據你並未向銀行掛失，為何臺灣中小企業銀行草屯分
    行會來電向你告知支票遭人提領？）因為我平常的錢都放在
    臺灣中小企業銀行草屯分行甲存帳戶内，等到有人要兌現支
    票時，我才會把錢轉到支票戶内，當天就是因為銀行通知我
    說有人拿我的支票要提領，但是帳戶内沒有錢，如果沒有將
    錢轉入的話，會有跳票的問題，我才知道那張支票被人拿去
    提領等語（見警卷第11頁）。是依被害人上開所述可知，被
    害人係於109年12月29日經臺灣中小企業銀行草屯分行致電
    通知之時始獲知上開支票已遭他人提示兌領乙情，且依被害
    人證述內容，被害人亦有將其支票本攜帶外出之情形，並非
    僅將其支票本放置於其辦公室的櫃子，是被害人稱其僅於10
    9年12月20日當天沒有拿支票本出來看，上揭支票應係於109
    年12月20日大約中午12時許在南投縣○○市○○路0○0號（隔壁
    的汽車修護廠內）遺失云云，純屬想像及臆測，尚不足採信
    。又被告雖於109年12月25日11時32分許，持上揭支票至位
    於雲林縣○○鎮○○路00號之合作金庫商業銀行虎尾分行提示兌
    領上揭支票，此有監視器錄影畫面翻拍照片存卷可憑（見警
    卷第37至40頁），然侵占遺失物罪為即成犯，被告於犯罪地
    完成侵占遺失物犯行時即成立犯罪，事後提示兌領上揭支票
    ，僅屬侵占遺失物後之處分贓物行為，尚難據此認定合作金
    庫商業銀行虎尾分行為本案之犯罪地。且依卷內現存之證據
    ，亦無法查知被告本案取得上揭支票並進而將之侵占入己之
    確實時間及地點，應認本案被告犯罪之時間及地點係於「10
    9年12月25日11時32分許前不久之某時點」，在「不詳之地
    點」，難認被告本案之犯罪地屬本院管轄範圍，聲請簡易判
    決處刑意旨認被告本案犯罪時地係於「110年12月20日某時
    許」，在「南投縣南投市營北路某處」，容有誤會，應予更
    正。
四、綜上所述，本案之犯罪地及本案繫屬於本院時被告之住居所
    、所在地，均非在本院轄區，聲請人向本院聲請簡易判決處
    刑，依前開規定，即有未合，爰不經言詞辯論，逕為諭知管
    轄錯誤之判決，並移送於有管轄權之臺灣嘉義地方法院審理
    。　　
據上論斷，應依刑事訴訟法第452條、第304條、第307條，判決
如主文。　　
中　　華　　民　　國　　111 　年　　3 　　月　　22　　日
　　　　　　　　　刑事第四庭  法　官  孫  于  淦  
以上正本與原本無異。
如不服本判決應於收受送達後20日內向本院提出上訴書狀，並應
敘述具體理由；其未敘述上訴理由者，應於上訴期間屆滿後20日
內向本院補提理由書（均須按他造當事人之人數附繕本）「切勿
逕送上級法院」。
告訴人或被害人如不服判決，應備理由具狀向檢察官請求上訴，
上訴期間之計算，以檢察官收受判決正本之日期起算。
　　　　　　　　　　　　　　　書記官  林  佩  儒
中　　華　　民　　國　　111 　年　　3 　　月　　22　　日